臺灣高等法院刑事裁定
111年度毒抗字第1014號
抗  告  人  臺灣臺北地方檢察署檢察官
抗  告  人
即  被  告  白文二



上列抗告人等因聲請被告施以強制戒治案件，不服臺灣臺北地方
法院111年度毒聲字第651號，中華民國111年10月24日裁定（聲
請案號：臺灣臺北地方檢察署110年度毒偵字第1889號、第3401
號、111年度聲戒字第33號），提起抗告，本院裁定如下：
    主  文
原裁定撤銷。
檢察官之聲請駁回。
    理  由
一、原裁定意旨略以：㈠抗告人即被告甲○○（下稱被告）前因施
    用毒品案件，經法院裁定送觀察勒戒，嗣因無繼續施用毒品
    傾向，於民國104年12月8日執行期滿，有本院被告前案紀錄
    表可稽。㈡被告又於上開觀察勒戒執行完畢3年後，再因施用
    第二級毒品案件，經原審法院以110年度毒聲字第767號裁定
    令入法務部○○○○○○○○（下稱新店戒治所）觀察、勒戒後，復
    經新店戒治所評分結果，被告之靜態因子經評估分數合計30
    分、動態因子經評估分數合計35分，合計共65分，因而認被
    告有繼續施用毒品之傾向等情，有新店戒治所附勒戒所之「
    有無繼續施用毒品傾向證明書」、「有無繼續施用毒品傾向
    評估標準紀錄表」各1份在卷可憑，而上開判斷結果，係新
    店戒治所相關專業知識經驗人士，於被告觀察、勒戒期間，
    依其本職學識評估被告之前科紀錄及行為表現、臨床評估及
    社會穩定度等因素所為之綜合判斷，具有科學驗證所得之結
    論，自得憑以判斷被告有無繼續施用毒品傾向之證明。是檢
    察官聲請裁定被告入戒治處所施以強制戒治，即屬有據，應
    予准許。爰依毒品危害防制條例第20條第2項後段、第3項規
    定，裁定被告令入戒治處所強制戒治，期間為6個月以上，
    至無繼續強制戒治之必要為止，但最長不得逾1年等語。
二、檢察官抗告意旨略以：原裁定審酌被告應入戒治處所強制戒
    治，係因新店戒治所附勒戒所之「有無繼續施用毒品傾向證
    明書」及「有無繼續施用毒品傾向評估標準紀錄表」為主要
    論據，惟本件因新店戒治所附勒戒所人員於111年10月31日
    審視收容人在所相關資料時，方得知被告家屬於111年10月7
    日有到所接見，此接見致評估分數可再減除5分（原評估分
    數65分），為求慎重，新店戒治所附勒戒所依觀察勒戒處分
    執行條例第8條第1項有無繼續施用毒品傾向應由醫師研判，
    及觀察勒戒四十日作業流程第4點：「如在所期間復發生重
    大事件或新證據，以致須修正判定結果時，在勒戒處所尚未
    陳報前，可由醫師或判定小組修改後送出；如勒戒處所已陳
    報，應儘速與地檢署或少年法院（庭）聯繫」，於111年11
    月1日早上安排觀察勒戒評估特約醫師再次進行評估，經醫
    師評估後臨床評綜合評估由偏重5分改為中度4分，總分為59
    分，評定為無繼續施用毒品傾向-須修正判定結果，有該所1
    11年11月2日新戒所衛字第11107011090號函暨附件之「有無
    繼續施用毒品傾向證明書」及「有無繼續施用毒品傾向評估
    標準紀錄表」各1份在卷可稽，是原裁定認被告應入戒治處
    所強制戒治乙節，因發現新證據而難認妥適，請撤銷原裁定
    ，更為適當合法裁定等語。
三、被告抗告意旨略以：⑴被告因有重度身心障礙並附雙相情緒
    障礙症、恐慌症、間歇性暴怒障礙症及失眠症，無法控制情
    緒衝動違反所方規定，經主管糾正後逐漸平復心態，已不再
    犯，深知悔悟。⑵本人不知戒治分數如何計算，本人有重度
    身心障礙手冊，精神方面必須吃鎮定、安眠藥，這樣說加10
    分，難認合理，本人手冊已拿7、8年了，針對這點本人相當
    不服；另外本人也有請腳剛開刀完的母親雙手持柺杖來會面
    ，結果還是被戒治。⑶被告已收押二年多，毒癮早都沒了，
    觀察勒戒後尚有十多年刑期待執行，也無機會可吸毒，懇請
    重算本人分數等語。
四、按「觀察、勒戒後，檢察官依據勒戒處所之陳報，認受觀察
    、勒戒人有繼續施用毒品傾向者，檢察官應聲請法院裁定令
    入勒戒處所強制戒治，其期間為6個月以上，至無繼續強制
    戒治之必要為止，但最長不得逾1年」，毒品危害防制條例
    第20條第2項後段定有明文。又有無繼續施用毒品傾向之評
    估標準，並非完全以受勒戒人勒戒後之結果為準，勒戒前之
    各種情況，仍應作為評估之依據，依有無繼續施用毒品傾向
    評估標準評分說明手冊規定，係以「前科紀錄與行為表現」
    、「臨床評估」及「社會穩定度」三項合併計算分數：每一
    大項皆有靜態因子與動態因子，先以靜態因子分數評分，靜
    態因子分數總分60分（含）以上為「有繼續施用毒品傾向」
    ，60分以下，與動態因子分數相加，如果總分在60分（含）
    以上，為「有繼續施用毒品傾向」。而其中之「前科紀錄與
    行為表現」係依毒品犯罪相關司法紀錄、首次毒品犯罪年齡
    、其他犯罪相關紀錄、入所時尿液毒品檢驗、所內行為表現
    ；「臨床評估」係物質使用行為、合法物質濫用、使用方式
    、使用年數、精神疾病共病（含反社會人格）、臨床綜合評
    估（含病識感、動機、態度、就醫意願）；「社會穩定度」
    則係依工作、家庭等，作為判斷分數之依據。
五、經查：被告經裁定送觀察勒戒，原經新店戒治所附勒戒所認
    其家人未有前往訪視乙節，而將家人是否訪視項目評分為5
    分，惟被告於觀察勒戒期間，家人有前來訪視，經所方將此
    情納入考量，由新店戒治所附勒戒所醫療人員對被告再次進
    行評估，認：①前科紀錄與行為表現部分合計為35分（毒品
    犯罪相關司法紀錄「有，2筆」計10分、首次毒品犯罪年齡
    為「31歲以上」計0分、其他犯罪相關紀錄「有，10筆」上
    限10分、入所時尿液毒品檢驗為「無藥物反應」計0分，上
    開4項靜態因子合計為20分；所內行為表現之動態因子為「
    重度違規共1次」計15分）；②臨床評估部分合計為24分（物
    質使用行為：多重毒品濫用為「無」計0分、合法物質濫用
    為「無」計0分、使用方式為「無注射使用」計0分、使用年
    數「超過一年」計10分），上開4項靜態因子合計為10分；
    精神疾病共病〈含反社會人格〉經評定為「有，Bipolar diso
    rder」計10分、臨床綜合評估〈含病識感、動機、態度、就
    醫意願〉評定為「中度」計4分，上開2項動態因子合計為14
    分）；③社會穩定度部分合計為0分（工作為「全職工作：便
    當外送」計0分，家人藥物濫用為「無」計0分，上開2項靜
    態因子合計0分；入所後家人是否訪視為「有，1次」計0分
    、出所後是否與家人同住為「是」計0分，上開2項動態因子
    合計為0分）。以上①至③部分之總分合計為59分（靜態因子
    共計30分，動態因子共計29分），而改認定被告「無」繼續
    施用毒品之傾向之情，有新店戒治所111年11月2日新戒所衛
    字第11107011090號函所附被告最近評估之有無繼續施用毒
    品傾向證明書及評估標準紀錄表在卷可參（見臺灣臺北地方
    檢察署111年度抗字第16號卷第25至27頁），是原審未及審
    酌上情而認被告有繼續施用毒品之傾向而令入戒治處所施以
    強制戒治，即有違誤。檢察官執此提起抗告，為有理由，至
    被告抗告意旨指摘原評估標準列入被告患有重度身心障礙等
    病症不當，雖非有據，所持已羈押二年多且尚有十多年刑期
    待執行等，亦均非認定有無施以強制戒治必要之事由，然其
    指摘原評估標準未審酌家人接見部分非無理由，且原裁定既
    有前開可議，仍應由本院予以撤銷改判，並將檢察官之聲請
    一併駁回。
六、據上論斷，應依刑事訴訟法第413條，裁定如主文。
中　　華　　民　　國　　111 　年　　11　　月　　16　　日
                  刑事第十八庭  審判長法  官  何俏美
                                      法  官  陳海寧
                                      法  官  葉乃瑋
以上正本證明與原本無異。
不得再抗告。
                                      書記官  程欣怡
中　　華　　民　　國　　111 　年　　11　　月　　16　　日